【裁判字號】    90,上易,1674
【裁判日期】    900320
【裁判案由】    妨害自由
【裁判全文】
臺灣高等法院刑事判決                            九十年度上易字第一六七四號
    上  訴  人
    即  被  告  甲○○
右上訴人因妨害自由案件，不服臺灣臺北地方法院九十年度易字第九五號，中華民國
九十年三月二十日第一審判決 (起訴案號：臺灣臺北地方法院檢察署八十九年度偵字
第一八八三二號)提起上訴，本院判決如左：
    主  文
上訴駁回。
    事實及理由
一、本案經本院審理結果，認第一審以上訴人即被告甲○○犯刑法第三百零五條之恐
    嚇罪，判處拘役三十日，並諭知易科罰金折算之標準為三百元折算一日，認事用
    法及量刑均無不當，應予維持，並引用第一審判決書記載之事實、證據及理由（
    如附件）。
二、被告上訴意旨略以：伊已向證人陳雅娟求證過，當日員警到達時間應係十一時三
    十分左右，當時伊已到友人張明德處，告訴人乙○○所稱員警到達時間為十一時
    二十分，顯屬無據。又告訴人於原審之證詞與其子鮑多福所供互有矛盾，亦足見
    告訴人與證人鮑多福事前早有勾串聯絡云云。惟被告如何以加害生命之事，對告
    訴人之子鮑多福揚言：「叫你媽小心點，以後走在路上怎麼死的都不知道」等語
    ，而嗣後告訴人返家時，其子鮑多福轉知被告上開恐嚇言詞，致告訴人心生畏懼
    等情，已據告訴人到院指訴甚詳（本院九十年五月二十二日筆錄），並經目睹證
    人鮑多富結證屬實（見偵查卷第三十二頁、原審卷第十九頁），經核該證人與告
    訴人所指被告如何恐嚇之情節，並無何矛盾之處，原審亦已詳述其認定被告確有
    於上述時地恐嚇之犯行之事實及理由，再參諸被告坦承之前與告訴人確有發生爭
    執，難認其無恐嚇之動機，暨證人即到場處理之警員崔永豪所證：「我陪告訴人
    到達她家時，她兒子（即鮑多福）下來，有提到有一個男子來家按電鈴，口氣很
    不好：：。」等語（參同上偵查卷第四十三頁背面），被告前開所辯，應屬事後
    圖卸之詞，其空言否認，為無理由，應予駁回。
三、據上論結，應依刑事訴訟法第三百七十三條、第三百六十八條，判決如主文。
本案經檢察官陳文禮到庭執行職務。
中      華      民      國    九十      年      六      月      五      日
                              臺灣高等法院刑事第四庭
                               審判長法  官  蔡  永  昌
                                        法  官  陳  榮  和
                                        法  官  徐  昌  錦
右正本證明與原本無異。
不得上訴。
                                        書記官  吳  金  來
中      華      民      國    九十      年      六      月     五     日
附件
臺灣臺北地方法院刑事判決                              九十年度易字第九五號
    公  訴  人  臺灣臺北地方法院檢察署檢察官
    被      告  甲○○  男三十九歲（民國○○年○月○○日生）
                        住台北市松山區○○○路○段一三三巷八弄五號四樓
                        身分證統一編號：Ｚ000000000號
右列被告因恐嚇案件，經檢察官提起公訴（八十九年度偵字第一八八三二號），本院
判決如左：
    主  文
甲○○以加害生命之事，恐嚇他人致生危害於安全，處拘役參拾日。如易科罰金，以
參佰元折算壹日。
    事  實
一、甲○○於民國（下同）八十九年五月二十九日上午十一時許，在台北市松山區○
    ○○路○段一三○號二樓之一「豐銀綜合證券公司」內與他人聊天，因乙○○認
    為受甲○○談話聲調所干擾，遂要求甲○○降低音調，詎甲○○因此心生不滿，
    與乙○○發生口角，經證券公司人員勸阻後，悻然離去，竟於同日十一時二十分
    許，至乙○○位於台北市松山區○○○路○段一三三巷八弄七號四樓住處樓下，
    按乙○○住家電鈴，因乙○○斯時正於證券公司內與警員處理爭吵案件，未在家
    中，而當時人在上址四樓之乙○○之子鮑多福聞鈴聲後至陽台查看，甲○○經詢
    問後，知悉乙○○不在家中，遂以加害生命之事，對鮑多福揚言「叫你媽小心點
    ，以後走在路上怎麼死的都不知道」等恐嚇言詞，致生危害於乙○○之安全，隨
    即離去。嗣後乙○○與到場處理之警員崔永豪一同返家時，自其子鮑多福處知悉
    甲○○上開恐嚇言詞後，心生畏懼，乃報警處理。
二、案經乙○○訴由台北市政府警察局松山分局移送台灣台北地方法院檢察署檢察官
    偵查起訴。
    理  由
一、訊據被告堅決否認有上開犯行，辯稱：伊確實與告訴人於證券公司內有言語不快
    ，惟在與告訴人爭執後，伊即離開現場外出訪友，並未至告訴人家中出言恐嚇云
    云。經查：
（一）告訴人與被告於八十九年五月二十九日上午十一時許在台北市○○○路○段一
      三○號二樓之一「豐銀綜合證券公司」內，因細故發生口角一情，為雙方所不
      否認，並有證人即證券公司職員傅李億於警訊時稱：「我沒有目擊案發經過但
      當時我有聽到東西掉到地上的聲音，之後，我起身就看到乙○○及甲○○二人
      爭吵，當時我有聽到乙○○說甲○○憑什麼打她，而甲○○即說那乙○○憑什
      麼叫他小聲，類似的話語，後來我們單位主管有出面將雙方勸離開，警察也有
      來處理。」（參八十九年九月六日警訊筆錄即偵查卷第九頁背面），另證人即
      同為豐銀證券公司職員陳雅娟亦稱：「我沒有目擊案發經過，但我有聽到東西
      掉到地上的聲音，之後我起身就看到乙○○在撿地上的眼鏡，然後二人就爭吵
      起來，雙方對話之內容因時間過的太久我已忘記了。」（參同上偵查卷第十頁
      背面），姑不論被告在證券公司內是否確曾毆打告訴人，致其眼鏡掉落地面，
      即否認打人之被告亦坦承親見告訴人撿拾眼鏡（參同上偵查卷第二十二頁偵查
      筆錄背面），是綜合告訴人與被告二人之說辭，以及證人之證言，可資確信者
      乃告訴人與被告二人當日確有言語上衝突。
（二）另據是日到場處理之警員崔永豪證稱：「我陪告訴人到達她家時，她兒子下來
      ，有提到有一個男子來家按電鈴，口氣很不好，但是我不記得告訴人之子講什
      麼，想不起來。」（參同上偵查卷第四十三頁背面偵查筆錄），據證人即告訴
      人之子鮑多福於警訊時稱：「我記得是在八十九年五月二十九日大約中午的時
      候甲○○到我家樓下按我家電鈴詢問我媽媽在不在，我遂告知不在，他即用很
      兇的口吻叫說叫我媽給我出來，我即又告知這是妳和我媽的事直接找我媽就可
      以，然後他又說叫我媽回來後出來解決，並說『叫我媽小心點，以後走在路上
      怎麼死都不知道』，亦因我家電鈴只可聽到響聲並不可以對話，所以我和甲○
      ○的對話均是由我站在四樓陽台直接看著他講的，所以我很肯定他的長相，及
      就我所了解他應該就住在我家對面四樓，另我在聽完他說我媽以後走在路上怎
      麼死都不知道這句話後，即回到屋內關上紗門進入房間不再理會他。」（參同
      上偵查卷第八頁背面），另於本院審理時，鮑多福再稱：「當天在十一點二十
      到四十分之間，我在樓上打電腦，有人來按門鈴，我家電鈴壞了，我到陽台去
      看，看到一位先生在叫，叫我媽下來，我說我媽不在，他說叫我媽回來之後去
      找他，還有叫我媽以後小心一點，不要亂惹是非，否則以後怎麼死的都不知道
      。當天喊的時候我不確定是否在一至三樓有沒有人在。」、「（問：你當天所
      看到的人是否是在場的被告？）是的。」（參本院九十年二月十三日訊問筆錄
      ），是依本案事件發生過程以觀，被告係在八十九年五月二十九日上午十一時
      許在豐群證券公司內與告訴人發生爭執，嗣於同日十一點二十分至四十分之間
      ，告訴人之子鮑多福在家中見到被告前來言詞恐嚇，而依告訴人所述，其所居
      住之南京東路四段一三三巷八弄七之三號住處與南京東路四段一三○號二樓之
      一「豐銀綜合證券公司」相距不過十分鐘路程，而被告自承在十一點十分至二
      十分左右離開證券公司，於二十分至三十分左右拜訪友人張明德，然依證人張
      明德所述，被告係在十一點三十分左右到達其所開設之攤位，至於到達攤位之
      前，被告曾前去何處，伊並不清楚（參本院九十年二月十三日訊問筆錄），設
      被告於十一時許在證券公司內與告訴人口角後，隨即離開，行走十分鐘約十一
      時二十分許至告訴人住家，隨即與告訴人之子鮑多福有言語上之爭執，嗣又前
      往友人張明德之攤位處，於時間上並無任何齟齬之處，而告訴人於是日上午十
      一時許，僅曾與被告有言語衝突，未再與他人生波，而事發後不久告訴人之子
      即在住家樓下聽聞他人出言恐嚇，若非被告所為，何以時間上如此吻合？又告
      訴人及證人鮑多福並不知被告自證券公司離去後曾前往何處，而被告友人即證
      人張明德亦不知被告到來之前曾前往何處，若非被告確曾在離開證券公司後，
      前往告訴人住家樓下向告訴人之子鮑多福叫囂，告訴人及鮑多福縱然事後勾串
      事實，無中生有，如何在時間上與被告所述情事不相違背，亦非無疑！況告訴
      人係在證券公司內與到場處理之警員崔永豪一起返家，據警員崔永豪所證：「
      我陪告訴人到達她家時，她兒子下來，有提到有一個男子來家按電鈴，口氣很
      不好．．．。」（參同上偵查卷第四十三頁背面），依上揭警員證詞以觀，告
      訴人於案發後、返家前，並未與其子鮑多福有何串證機會，足見鮑多福對警員
      之陳述係本於其親身經歷，並非憑空杜撰，而鮑多福在其母親即告訴人及警員
      到達前，並不知其母親在外與人不快，與被告亦未有仇怨，何須誣指被告，捏
      造被告恐嚇言詞之內容？足徵證人鮑多福所為之證詞尚非無據，告訴人之指訴
      亦非毫不可採。本院審酌上開證據資料，認事證當已明確，被告犯行洵堪認定
      。
二、核被告所為，係犯刑法第三百零五條恐嚇罪。爰審酌被告之素行、品行、犯罪之
    動機、目的、手段、所生危害及犯罪後之態度等一切情狀，量處如主文所示之刑
    ，並諭知易科罰金之折算標準，以示懲儆。
據上論斷，應依刑事訴訟法第二百九十九條第一項前段、刑法第三百零五條、第四十
一條第一項、罰金罰鍰提高標準條例第一條前段、第二條，判決如主文。
本案經檢察官柯宜汾到庭執行職務
中    華    民    國      九十        年      三      月      二十      日
                                      臺灣臺北地方法院刑事第九庭
                                          法  官  汪  漢  卿
右正本證明與原本無異。
如不服本判決，應於判決送達後十日內，向本院提出上訴狀。
                                          書記官  石  幸  代
中    華    民    國      九十        年      三      月      二十三    日
附錄本案論罪科刑法條全文：
刑法第三百零五條
以加害生命、身體、自由、名譽、財產之事，恐嚇他人致生危害於安全者，處二年以
下有期徒刑、拘役或三百元以下罰金。


司法院資訊處製作；財團法人民間司法改革基金會備份。
